臺灣臺中地方法院刑事判決　　　　 95年度中交簡上字第873號
上　訴　人　臺灣臺中地方法院檢察署檢察官
被　　　告　甲○○
上列上訴人因被告過失傷害案件，不服臺灣臺中地方法院臺中簡
易庭九十五年度中交簡字第一一六七號，中華民國九十五年九月
二十九日第一審簡易判決（聲請簡易判決處刑案號：臺灣臺中地
方法院檢察署九十五年度偵字第二二九五號），提起上訴，本院
管轄第二審之合議庭判決如下：
    主    文
上訴駁回。
甲○○緩刑貳年。
    犯罪事實
一、甲○○於民國九十四年六月二十五日十九時十分許，駕駛車
    號Ｍ三─九七六九號自小客車，沿臺中市○○○路，由松義
    街往松竹路二段七十六巷方向行駛，行經臺中市○○○路與
    松竹路二段八十六巷之無號誌之交岔路口時，應注意汽車行
    經無號誌之路口，應減速慢行，作隨時停車之準備，以避免
    危險之發生，且依當時天候、路況、視距，亦無不能注意之
    情事，惟竟疏未注意，貿然行經過路口，適乙○○騎乘車號
    Ｇ五二─三九九號重型機車，附載丁○○（聲請簡易判決處
    刑書上誤載為楊擇充）沿臺中市○○路○段往松竹街路方向
    行駛，因閃避不及，致甲○○所駕駛之上開自小客車左前車
    頭及擋風玻璃，與乙○○騎乘之重型機車右前車頭及右側車
    身發生碰撞，乙○○、丁○○於碰撞後均倒地，乙○○受有
    右側恥骨骨折、臉部撕裂傷七公分、臉部及四肢多處挫傷傷
    勢之傷害（於原審業已撤回告訴），丁○○則受有左側遠端
    橈骨及尺骨莖突骨折、右側脛骨及腓骨幹骨骨折傷勢之傷害
    。甲○○於車禍後，在有偵查權限之警察機關尚未發覺犯罪
    前，留在現場，並主動向據報前來處理之臺中市警察局第五
    分局交通分隊警員田承義坦承肇事，且自願接受裁判。
二、案經乙○○、丁○○告訴由臺中市警察局第五分局報告臺灣
    臺中地方法院檢察署檢察官偵查後，聲請逕以簡易判決處刑
    。
    理    由
一、上開犯罪事實，業據被告甲○○於本院準備程序時坦承不諱
    ，核與告訴人丁○○、證人乙○○於警詢及偵查中所指訴因
    被告過失肇致本件車禍而受有傷害等情相互合致，並有道路
    交通事故現場圖及道路交通事故調查報告表（一）、（二）
    各一份、肇事現場及車輛照片附卷可稽。而告訴人丁○○及
    證人乙○○分別因本件車禍受有上開犯罪事實欄所示之傷害
    ，亦有其二人之中國醫藥大學附設醫院診斷證明書在卷可憑
    。按「行經無號誌之交岔路口，應減速慢行，作隨時停車之
    準備。」，道路交通安全規則第九十三條第一項第二款定有
    明文。被告領用執照而駕駛前揭車輛，當依循前揭道路交通
    安全規則，注意減速慢行，且依當時天候、路況、視距及車
    況等客觀情形，並無不能注意之特別情事，其竟疏於注意，
    貿然通過該路口，致與告訴人丁○○所搭乘之機車發生碰撞
    ，被告駕車行為顯有過失。另告訴人丁○○因此次車禍受有
    上揭傷害，已見前述，被告之過失駕駛行為與告訴人丁○○
    之傷害結果間，具有相當因果關係，亦足認定。綜此，本件
    事證已臻明確，被告犯行洵堪認定。
二、被告行為後，刑法及刑法施行法業於九十四年二月二日經總
    統以華總一義字第０九四０００一四九０一號令修正公布，
    並於九十五年七月一日施行。按行為後法律有變更者，適用
    行為時之法律，但行為後之法律有利於行為人者，適用最有
    利於行為人之法律，現行刑法第二條第一項定有明文。此條
    規定乃與刑法第一條罪刑法定主義契合，而貫徹法律禁止溯
    及既往原則，係規範行為後法律變更所生新舊法律比較適用
    之準據法，是刑法第二條本身雖經修正，但刑法第二條既屬
    適用法律之準據法，本身尚無比較新舊法之問題，應一律適
    用裁判時之現行刑法第二條規定以決定適用之刑罰法律，先
    予辨明。又以本次刑法修正之比較新舊法，應就罪刑有關之
    共犯、未遂犯、想像競合犯、牽連犯、連續犯、結合犯，以
    及累犯加重、自首減輕暨其他法定加減原因（如身分加減）
    與加減例等一切情形，本於統一性及整體性原則，綜其全部
    罪刑之結果而為比較，亦有最高法院九十五年度第八次刑庭
    會議決議可資參照。是按：
（一）刑法第二百八十四條第一項前段之過失傷害罪，法定刑得
      科銀元五百元以下罰金，據修正後刑法施行法增訂第一條
      之一：「中華民國九十四年一月七日刑法修正施行後，刑
      法分則編所定罰金之貨幣單位為新臺幣。九十四年一月七
      日刑法修正時，刑法分則編未修正之條文定有罰金者，自
      九十四年一月七日刑法修正施行後，就其所定數額提高為
      三十倍。但七十二年六月二十六日至九十四年一月七日新
      增或修正之條文，就其所定數額提高為三倍」及刑法第三
      十三條第五款修正為：「主刑之種類如下：五、罰金：新
      臺幣一千元以上，以百元計算之」等規定，是依修正後之
      法律，刑法第二百八十四條第一項前段之過失傷害罪所得
      科處之罰金刑最高為新臺幣一萬五千元（五百元三十）
      、最低為新臺幣一千元；然依被告行為時之刑罰法律，即
      罰金罰鍰提高標準條例第一條前段規定之提高倍數十倍及
      刑法第三十三條第五款規定之罰金最低額一元計算，該罪
      之罰金刑最高為銀元五千元，最低額為銀元一元，若依現
      行法規所定貨幣單位折算新臺幣條例第二條之規定換算為
      新臺幣，最高額雖與新法同為新臺幣一萬五千元，然最低
      額僅為新臺幣三元。因此，比較上述修正前、後之刑罰法
      律，自應以被告行為時關於科處罰金刑之法律較有利於被
      告。
（二）關於自首之問題，修正前刑法第六十二條係規定「對於未
      發覺之罪自首而受裁判者，減輕其刑。但有特別規定者，
      依其規定」，修正後刑法第六十二條則規定「對於未發覺
      之罪自首而受裁判者，得減輕其刑。但有特別規定者，依
      其規定」，此項變動影響行為人之刑罰法律效果，自屬刑
      法第二條第一項之「法律變更」。本件被告自首之時間為
      新修正刑法生效前之九十五年七月一日，自應為新舊法比
      較。經比較新舊法結果，因修正前舊法規定為「必減」其
      刑，較有利於行為人，即新法之規定對於被告並無較為有
      利之情形，是依修正後刑法第二條第一項前段之規定，應
      適用被告行為時之法律，即應適用修正前刑法第六十二條
      之規定，減輕被告之刑。
（三）綜合上述各條文修正前、後之比較，揆諸前揭最高法院決
      議及修正後刑法第二條第一項前段、但書規定之「從舊從
      輕」原則，因被告所犯刑法第二百八十四條第一項前段過
      失傷害罪，依修正前刑法第三十三條第五款規定，其法定
      得予科處之罰金刑最低額度較低，且修正前刑法關於符合
      自首要件係規定為必減，綜其全部罪刑之比較，自應一體
      適用被告行為時之法律，即修正前刑法之相關規定及罰金
      罰鍰提高標準條例第一條前段，予以論處。
三、核被告所為，係犯刑法第二百八十四條第一項前段之過失傷
    害罪。另被告於車禍發生後，即滯留在現場，且向前來處置
    之臺中市警察局第五分局交通分隊警員田承義陳明係肇事者
    及陳述肇事經過等情，此有臺中縣警察局道路交通事故肇事
    人自首情形紀錄表及前開道路交通事故調查報告表（二）載
    明被告肇事後並未逃逸之情可憑，被告係對於未發覺之罪自
    首而受裁判，應依修正前刑法第六十二條前段之規定，減輕
    其刑。原判決因認被告過失傷害罪行事證明確，並為新舊法
　　比較對被告有利與不利之情形後，適用刑法第二條第一項前
　  段、第二百八十四條第一項前段、修正前刑法第六十二條前
    段、罰金罰鍰提高標準條例第一條前段之規定，判處被告有
    期徒刑三月，並依修正前刑法第四十一條第一項前段與修正
    前罰金罰鍰提高標準條例第二條諭知易科罰金之折算標準，
    認事用法並無違誤。雖原審依比較新舊刑法規定之結果，定
    其罰金易服勞役標準，未諭知易科罰金折算標準為銀元三百
    元即新臺幣九百元折算一日，然此部分於判決結果並不生影
    響。上訴人之上訴理由略以：被告對本件車禍之發生有重大
    過失，且尚未與告訴人丁○○和解，量刑過輕云云，惟被告
    既對本件車禍之發生與有過失，自難解免過失之刑責，是原
    審之認定事實之部分並無違誤，故上訴人之上訴為無理由，
    應予駁回。爰審酌被告前無不法前科紀錄，此有臺灣高等法
    院被告前案紀錄表可查，其於本件車禍之過失程度，事後已
    與告訴人和解，賠償告訴人之損害（有本院公務電話紀錄及
    和解書在卷可考），及告訴人受傷程度等一切情狀，量處如
    主文第二項所示之刑，並諭知易科罰金之折算標準，以示儆
    懲（按被告行為後，罰金罰鍰提高標準條例第二條業已刪除
    ，而刑法第四十一條第一項前段關於易科罰金之折算標準已
    由舊法之銀元一百元、二百元、三百元修正為新臺幣一千元
    、二千元、三千元，因屬科刑規範事項之變更，其折算標準
    為裁判時所應諭知，自有就新舊法規定比較之必要，經比較
    新舊法結果，以被告行為時之舊法較為有利於被告，新法並
    無對被告有較為有利之情形，是依刑法第二條第一項前段之
    規定，本件應適用被告行為時之舊法即依修正前刑法第四十
    一條第一項前段、修正前罰金罰鍰提高標準條例第二條、現
    行法規所定貨幣單位折算新臺幣條例第二條之規定，諭知以
    銀元三百元即新臺幣九百元折算一日為易科罰金之折算標準
    ）。
四、另按行為人未曾犯罪受有期徒刑宣告，或受有期徒刑宣告後
    ，執行完畢或赦免後，五年內未曾受有期徒刑以上刑之宣告
    ，此時不論依修正前後刑法第七十四條規定，皆得宣告緩刑
    。然從撤銷緩刑規定而言，九十四年二月二日修正公布之刑
    法放寬撤銷緩刑事由，對行為人較不利，但從新刑法施行法
    第六條之一之規定可知，不論緩刑宣告係在新法施行前而適
    用舊法為之，或新法施行後適用新法為之，皆得依新法規定
    撤銷緩刑，故就撤銷緩刑而言，沒有新舊法何者較有利或不
    利之比較問題。但犯罪在刑法新法施行前，新法施行後，緩
    刑之宣告，應適用新法第七十四條之規定，最高法院九十五
    年五月二十三日刑事第八次會議決議第七點可資參照。經查
    ，被告雖有前科，但未曾受有期徒刑以上刑之宣告，有臺灣
    高等法院被告前案紀錄表及臺灣臺中地方法院檢察署刑案資
    料查註紀錄表各一份在卷可按，其因過失而犯本案，雖然肇
    致告訴人丁○○受有傷害，但被告於原審判決後，已於九十
    六年二月二日與告訴人丁○○達成調解，並給付新臺幣十五
    萬元之賠償金，有臺中市南區調解委員會調解筆錄一紙可證
    ，被告犯後已能坦認犯行，足認被告經此偵審教訓，當知警
    惕而信無再犯之虞，本院合議庭綜合各情，所宣告之刑，認
    以暫不執行為適當，爰依修正後刑法第七十四條第一項第一
    款之規定，併予宣告緩刑二年，以勵自新。
五、被告經合法傳喚，無正當理由不到庭，爰不待其陳述而依法
    一造辯論逕行判決。
據上論斷，應依刑事訴訟法第四百五十五條之一第一項、第三項
、第三百六十八條、第三百六十四條、第三百七十一條、第七十
四條第一項第一款，判決如主文。
本案經檢察官丙○○到庭執行職務。
中　　華　　民　　國　　96　　年　　2 　　月　　13　　日
                  刑事第九庭  審判長法  官  周瑞芬
                                    法  官  余德正
                                    法  官  莊秋燕
以上正本證明與原本無異。
不得上訴。
                                    書記官  顏督訓3
中　　華　　民　　國　　96　　年　　2 　　月　　13　　日
附錄本案論罪科刑法條：
中華民國刑法第二百八十四條
（過失傷害罪）
 因過失傷害人者，處六月以下有期徒刑、拘役或五百元以下罰
 金，致重傷者，處一年以下有期徒刑、拘役或五百元以下罰金
 。
 從事業務之人，因業務上之過失傷害人者，處一年以下有期徒
 刑、拘役或一千元以下罰金，致重傷者，處三年以下有期徒刑
 、拘役或二千元以下罰金。
